# 陈版，非同一控制下合并中，存货评估增值的会计处理

提问人：大脸 时间：2012-10-26 02:15:07
陈版，现有A公司拟收购B公司（非同一控制下合并） 现已邀请评估师以 2012 年 1 月 1 日基准日，对B公司的资产负债进行评估。对于B公司存货，评估师认为应评估增值，增值部分大体可理解为毛利。（假设 10 元成本生产的产成品，可按 12 元出售，评估师则认为2012 年 1 月 1 日该存货的公允价值为 12 元，增值 2 元）。
有下面两个问题： 1.评估师依照可能的售价评估存货价值是否适当？虽然从收购方的角度出发，按 12 计量存货似乎有一定道理，但评估师能如此评估么（收益法/成本法）？该评估结果能否用于PPA计算？ 2.如果实际交割日为 2012 年 6 月 30 日。假设评估师评估增值存货的方法正确。那么对于存货项目，我的理解是，于交割日留存的项目，PPA计算时应依据评估值 12 考虑确定。但对于 2012 年上半年新生产出来的存货如何考虑？这些存货的生产成本（即账面价值）为 10 ，按若按评估师的逻辑，则其在交割日的“公允价值”为12 。 对于PPA，这些交割日新生产的存货如何考虑？
谢谢指教！

回答人：chenyiwei
回复 大脸 的帖子
1 、根据《〈企业会计准则第 20 号——企业合并〉应用指南》第三条第（四）项规定：购买方应当按照以下规定确定合并中取得的被购买方各项可辨认资产、负债及或有负债的公允价值：......4．存货，对其中的产成品和商品按其估计售价减去估计的销售费用、相关税费以及购买方出售类似产成品或商品估计可能实现的利润确定；在产品按完工产品的估计售价减去至完工仍将发生的成本、估计的销售费用、相关税费以及基于同类或类似产成品的基础上估计出售可能实现的利润确定；原材料按现行重置成本确定。......
2 、对于 2012 年内（过渡期内）新生产出来的存货，如果其实质上与原先纳入评估范围的存货是同样的，则购买日计量公允价值的基础应当与原先纳入评估范围的存货相同，即按照评估结果的公允价值 12 确定。

提问人：大脸 时间：2012-10-27 00:19:20
从实务操作而言，如果过渡期生产的存货金额重大，那么 1.请评估师进行重新评估或针对新生产的存货进行专项评估？ 2.管理层按照评估师原先的评估逻辑自行计算
这两种方法是否可以接受？

回答人：chenyiwei
价值确定基准不一致。另外无论采用何种方法，都应确保实质上相同的资产具有相同的公允价值。